臺灣臺北地方法院刑事判決　　　　　　　 94年度易字第100號
　　公　訴　人　臺灣臺北地方法院檢察署檢察官
　　被　　　告　甲○○
上開被告因詐欺案件，經檢察官提起公訴（九十三年度偵緝字第
二二八號），本院判決如下：
    主  文
甲○○幫助連續意圖為自己不法之所有，以詐術使人將本人之物
交付，累犯，處有期徒刑伍月，如易科罰金，以佰元折算壹日
。
    事  實
一、甲○○前於民國八十五年間因恐嚇取財案件，經臺灣板橋地
    方法院以八十六年度易字第九二九號判處有期徒刑六月確定
    ，復於八十六年間因違反麻醉藥品管理條例案件，經本院以
    八十六年度易字第四七四六號判處有期徒刑四月確定，再因
    逃亡罪，經陸軍第六軍團司令部獨立第四十二旅司令部判處
    有期徒刑一年確定，三者經陸軍第六軍團司令部以八十七年
    度裁字第○五九號定應執行刑為有期徒刑一年七月，嗣於八
    十七年十一月二十日假釋出監，並於八十八年四月二十五日
    因假釋期滿未經撤銷而執行完畢，仍不知悔改且能預見提供
    自己之帳戶供他人使用可能係供他人作為詐欺犯罪之用，竟
    基於幫助他人連續實施詐欺之不確定故意，先於九十二年二
    月十八日某時前往位於臺北市○○○路○段一一四號之臺北
    北門郵局申請核發其前所開立帳號00000000000
    000號帳戶（立帳郵局為臺北莒光郵局，下稱臺北莒光郵
    局帳戶）之金融卡，再於九十二年二月十九日下午三時十六
    分許，前往位於臺北市○○○路○段六八號之臺北龍口郵局
    開立帳號為00000000號之劃撥儲金帳戶（下稱臺北
    龍口郵局劃撥儲金帳戶），並於同日下午三時二十分許，在
    臺北龍口郵局就上開臺北莒光郵局帳戶辦理加列上開劃撥帳
    號辦理劃撥提款、劃撥轉入本人存簿帳戶及存簿轉入本人劃
    撥帳戶而可繼續使用原金融卡之手續，再於不詳時間、地點
    將上開臺北莒光郵局帳戶存摺、印鑑、密碼及可同時提領臺
    北莒光郵局帳戶及臺北龍口郵局劃撥儲金帳戶之金融卡交與
    數名有實施詐欺概括犯意聯絡及行為分擔之姓名年籍不詳之
    成年人（含自稱「賴小姐」之成年女子及自稱「袁專員」之
    成年男子），供作提領及匯出款項之用，幫助上開數名姓名
    年籍不詳而有實施詐欺犯意聯絡及行為分擔之成年人為詐欺
    犯行，上開姓名年籍不詳而有實施詐欺犯意聯絡及行為分擔
    之成年人遂於聯合報上分別刊登「亞泰工商個人融資信貸公
    司賴小姐0000000000」、「國揚融資袁專員00
    00000000」之廣告，並連續於：
  (一)九十二年三月間某時，接獲丁○○因急需用款而按上開報紙
    廣告去電詢問貸款之電話時，佯稱：若欲貸款，需先匯部分
    款項當作保證金及貸款手續費等語，使丁○○陷於錯誤，而
    於九十二年三月六日某時起至同年四月八某時止，陸續依指
    示匯款共新臺幣（下同）六萬三千八百三十元進入甲○○上
    開臺北莒光郵局帳戶。
  (二)九十二年三月二十七日某時，接獲乙○○因急需用款而按上
    開報紙廣告去電詢問貸款之電話時，自稱「賴小姐」，並佯
    稱：若欲貸款六十萬元，需先匯部分款項以評估還款調度能
    力等語，使乙○○陷於錯誤，而自九十二年三月二十八日十
    時四十九分許起至同年四月二十九日十時十三分止，陸續依
    指示匯款共二十七萬零四百九十六元進入甲○○上開臺北龍
    口郵局劃撥儲金帳戶、臺北莒光郵局帳戶及黃玉成名義之劃
    撥儲金帳戶（帳號為00000000號），嗣因乙○○遲
    未接獲貸款通知始知受騙並報警處理。
  (三)九十二年四月十日某時，接獲丙○○因急需用款而按上開報
    紙廣告去電詢問貸款之電話時，自稱「袁專員」，並佯稱：
    若欲貸款三十萬元，需先匯貸款金額之百分之三十作為擔保
    ，待核貸後再將先行匯款及貸款之款項一併匯還等語，使丙○○陷於錯誤，而自九十二年四月十一日下午一時五十五分
    起至同年五月六日下午二時十九分止，陸續依指示匯款共九
    萬元進入甲○○上開臺北龍口郵局劃撥儲金帳戶，嗣因丙○○遲未獲得貸款始知受騙並報警處理。
二、案經乙○○、丙○○訴由臺北市政府警察局中正第二分局報
    請臺灣臺北地方法院檢察署檢察官偵查起訴。
    理  由
一、訊據被告甲○○固不否認其於上開時間、地點申請臺北莒光
    郵局帳戶之金融卡、開立臺北龍口郵局劃撥儲金帳戶及辦理
    辦理加列劃撥帳號辦理劃撥提款、劃撥轉入本人存簿帳戶及
    存簿轉入本人劃撥帳戶而可繼續使用原金融卡之手續，而證
    人丁○○、告訴人乙○○、丙○○於上開時間匯入上開款項
    進入其所開立之臺北龍口郵局劃撥儲金帳戶及臺北莒光郵局
    帳戶，且其亦未辦理臺北莒光郵局帳戶存摺、印鑑、金融卡
    遺失止付之手續等情，惟矢口否認有何幫助共同連續詐欺之
    犯行，所辯前後不一，初稱：臺北龍口郵局劃撥儲金帳戶是
    伊與表姊戊○○一同去辦的，辦好後印章、存摺都是放在戊○○那邊，都是戊○○在使用，伊並不知道戊○○是要作何
    用途，伊從來沒用過該帳戶，亦不記得戊○○曾經提及存摺
    遺失的事情云云（見本案偵緝卷第三二頁、第四八頁）；繼
    稱：伊去開戶沒開成，後來由戊○○陪伊去開戶才開成，本
    來開戶是要自己使用，後來收到判決要入監執行，才把存摺
    交給戊○○云云（見偵緝卷第六七頁）；另稱：伊同時開了
    存簿儲金及郵政劃撥的帳戶，存簿儲金帳戶是因為伊當時做
    討債的，有時人家會把錢會進來，劃撥帳戶是伊開來供自己
    使用的，但卻沒有使用，相關劃撥帳戶的東西、印章都交給
    姊姊，莒光郵局的東西都是自己保管，一直都在伊手上，沒
    有交給姊姊保管云云（見本院九十四年四月十八日審判筆錄
    ）；又改稱：伊於九十二年間將莒光郵局的帳戶報完印鑑、
    存摺遺失後，就將新領來的資料放在姊姊那邊，伊為了怕忘
    記，所以有將劃撥儲金帳號寫在紙張上面云云（見本院九十
    四年五月三日審判筆錄）。經查：
  (一)告訴人乙○○、丙○○及丁○○因遭數名姓名年籍不詳之成
    年人（含自稱「賴小姐」之成年女子及自稱「袁專員」之成
    年男子），以刊登融資廣告並佯稱先交付欲貸款額度之部分
    款項作為擔保、手續費及評估還款調度能力等語之方式施用
    詐術，均陷於錯誤而於如犯罪事實欄所示之時間匯入上開款
    項進入被告上開臺北莒光郵局帳戶及臺北龍口郵局劃撥儲金
    帳戶等情，為被告所不否認，並據告訴人乙○○、丙○○及
    丁○○於偵查中指訴及本院審理證述明確可據，且有告訴人
    乙○○、丙○○提出之匯款單據（見本案偵緝卷第八九頁至
    第九二頁）、報紙廣告（見本案偵卷第二○頁）、被告臺北
    龍口郵局劃撥儲金帳戶、臺北莒光郵局帳戶之往來明細（見
    本案偵緝卷第五三頁至第六二頁及中華郵政股份有限公司儲
    匯處九十四年九月二十八日所發儲字第○九四○○○一三二
    四號函附資料）在卷可資佐證，足認被告臺北龍口郵局劃撥
    儲金帳戶及臺北莒光郵局帳戶曾遭上開數名姓名年籍不詳之
    成年人（含自稱「賴小姐」之成年女子及自稱「袁專員」之
    成年男子）作為實施連續詐欺犯行之用。
  (二)證人戊○○到庭結證稱：伊曾經為被告保管存摺、印章、金
    融卡等資料，但伊在九十二年三月間結婚搬家時曾發現東西
    不見，伊有叫被告去掛遺失，伊並未使用被告之帳戶等語（
    見本院九十四年度五月三日審判筆錄）；證人即任職臺北莒
    光郵局之人員蘇阿涼到庭結證稱：被告曾於八十六年四月十
    七日在臺北莒光郵局開戶，後來在九十二年二月十八日辦理
    存摺、印章遺失手續，並於同日在臺北北門郵局申請核發該
    帳戶之提款卡，另於九十二年二月二十一日辦理語音密碼，
    辦理語音密碼服務後，可以利用電話查詢帳戶餘額。而劃撥
    儲金帳戶是沒有存摺的，係由郵局每月寄發交易記錄以供核
    對，除非有辦理自存簿儲金帳戶之金融卡提領劃撥儲金帳戶
    之轉帳功能，才能透過金融卡將劃撥儲金帳戶的錢轉到存簿
    帳戶，再提領現金，本件被告所開立之劃撥儲金帳戶有辦理
    這樣的功能，但現在一般除非是做生意的人，郵局的人才會
    建議開立劃撥儲金帳戶，不然使用一般存簿儲金帳戶即可等
    語（見同上審判筆錄），另觀諸被告臺北龍口郵局劃撥儲金
    帳戶之立帳申請書及往來明細資料（見本案偵緝卷第五三頁
    至第六二頁），被告所留通信地址為臺北市○○○街二一三
    號，而該帳戶於九十二年二月十九日開立後，自九十二年二
    月二十五日起至九十二年六月二日止有甚多筆之「現金存款
    」、「自提機劃撥提款」、「自提機劃撥轉存存簿」之往來
    紀錄，並無靜止未使用之情況，且被告臺北龍口郵局劃撥儲
    金帳戶亦無掛失記錄，臺北莒光郵局帳戶自九十二年二月十
    八日後復無金融卡、印鑑、存摺掛失之紀錄，各有中華郵政
    股份有限公司臺北郵局九十三年六月七日北營字第九三五○○○一二一二號函及中華郵政股份有限公司儲匯處於九十四
    年九月二十八日所發儲字第○九四○○○一三二四號函附資
    料在卷可參，則被告於證人戊○○九十二年三月間告知上開
    臺北莒光郵局帳戶之存摺、印鑑、密碼及可同時提領臺北莒
    光郵局帳戶及臺北龍口郵局劃撥儲金帳戶之金融卡遺失後，
    於九十二年四月起至六月間陸續接到郵局寄發內有甚多往來
    紀錄之臺北龍口郵局劃撥儲金帳戶交易記錄時，豈有不驚覺
    有異而速報警處理並辦理相關資料掛失之手續之理？又劃撥
    儲金帳戶僅能在立帳郵局及臺北北門郵局提款，不能申請提
    款卡，亦無存款簿，帳戶內之本人存款、自動櫃員機提款、
    電腦語音本人帳戶間轉帳、水、電、瓦斯、電話費之代繳皆
    不於交易當日印發詳情單，俟有其他交易時一併列印，若無
    其他交易，則於掛滿一個月後列印詳情單寄交；存簿儲金帳
    戶則可在各連線郵局提款、可申請金融卡，交易明細印錄在
    存款簿等節，亦有中華郵政股份有限公司臺北郵局九十三年
    九月二十三日所發北營字第○九三○九○二六五九號函在卷
    可按，以劃撥儲金帳戶上開特性觀之，較存簿儲金帳戶有無
    法便利提領款項、即時列印資料查考等諸多不方便性，且證
    人蘇阿涼亦證稱：現在一般除非是做生意的人，郵局的人才
    會建議開立劃撥儲金帳戶，不然使用一般存簿儲金帳戶即可
    等語（見本院九十四年五月三日審判筆錄），若被告真有開
    立劃撥儲金帳戶使用之必要，又為何於九十二年二月十九日
    開立後即交由證人戊○○保管而未聞問？並於證人戊○○告
    知可提領臺北龍口郵局劃撥儲金帳戶之金融卡遺失時不迅為
    妥適之處理？此外，依一般社會常情，欲使用金融卡領取款
    項者，須於金融機構所設置之自動櫃員機上依指令操作，並
    輸入正確之密碼，方可順利領得款項，若非帳戶所有人同意
    、授權而告知金融卡密碼等情況，單純持有金融卡之人，欲
    隨機輸入號碼而領取款項之機會，以磁條金融卡四位密碼（
    每位由○至九，應有○○○○至九九九九等不同之組合）之
    設計，不法之人任意輸入號碼而與正確之密碼相符者，機率
    微乎其微，又依常情而論，稍有社會歷練、經驗之人，均知
    金融卡應與其存摺、密碼分別保存，或者將密碼牢記心中，
    而不在任何物體上標示或載明密碼，以免徒增帳戶款項遭人
    持金融卡併同輕易得知之密碼盜領款項，被告尚非屬至愚之
    輩，前揭社會經驗常情，亦應為被告所知稔，況金融存款帳
    戶事關存戶個人財產權益之保障，其與存戶及提款卡結合，
    專有性自屬更高，若落入不明人士手中，極易被利用為取贓
    之犯罪工具，是一般人均有妥為保管以防止他人任意使用之
    認識，如被告前所辯稱存摺、印鑑、密碼及提款卡等係遺失
    云云屬實，為何被告肯甘冒存摺、印鑑、密碼及提款卡遭有
    心人士作為犯罪工具利用之危險，而遲遲不報案或向郵局辦
    理掛失，此顯悖於一般人管理帳戶之常情，被告前開所辯，
    均難認與常情事理相符，不足採信，本案被告確有主動提供
    臺北莒光郵局存摺、印鑑、密碼及可同時提領臺北莒光郵局
    帳戶及臺北龍口郵局劃撥儲金帳戶之金融卡交付上開數名姓
    名年籍不詳之成年人（含自稱「賴小姐」之成年女子及自稱
    「袁專員」之成年男子）使用之情，應堪認定。
  (三)又一般國人向金融機構開設帳戶，並無任何法令限制，若係
    用於存提款之正當用途，大可光明正大自行申請使用，而帳
    戶之用途係用來存提款項，一旦有人收集他人帳戶做不明使
    用，依一般常識認知，極易判斷乃係該隱身幕後之使用人基
    於使用別人之帳戶，存提款情形可不易遭人循線追查之考慮
    而為，自可產生與不法犯罪目的相關之合理懷疑，且依一般
    稍具知識之人，對於日常生活常見之不法之徒，利用他人帳
    戶以掩人耳目進行之不法行為中，最常見者不外乎詐騙他人
    錢財，而以帳戶作為犯罪工具，是存摺、印鑑、密碼、金融
    卡等乃係個人重要物件，一般人自不會任意交由他人保管，
    被告竟仍將上開帳戶之存摺、印鑑、密碼及金融卡均交予來
    路不明人士使用，則被告對該收集帳戶之人可能利用帳戶從
    事詐欺犯罪應可預見其發生，而被告仍願意提供使用，足見
    被告於提供帳戶之時，主觀上有幫助他人詐欺取財之故意，
    洵堪認定。
  (四)綜上所述，本件事證業已明確，被告幫助共同連續詐欺犯行
    堪以認定。
二、被告與上開數名姓名年籍不詳之成年人（含自稱「賴小姐」
    之成年女子及自稱「袁專員」之成年男子）並無實施犯罪之
    犯意聯絡及行為分擔，且上開數名年籍不詳成年人數次行使
    詐欺行為，時間緊接，犯罪方法均相同，觸犯構成要件相同
    之罪名，顯係基於概括犯意而為，為連續犯，應依刑法第五
    十六條之規定論以一連續詐欺取財罪，被告基於幫助共同連
    續詐欺之意思而提供帳戶供助力促使上開連續詐欺犯行之實
    現，應為幫助犯，故核被告所為，係犯刑法第三百三十九條
    第一項之幫助連續詐欺取財罪。本案檢察官雖僅就告訴人乙○○、丙○○遭詐騙之部分提起訴訟，然證人丁○○遭受詐
    騙部分亦應認為被告提供帳戶供上開數名姓名年籍不詳之成
    年人用作詐騙之工具時所能認知，而與前開經檢察官起訴部
    分有實質上一罪關係，且經本院當庭告知被告，本院自應併
    與審理。另被告前所受有期徒刑之宣告及執行完畢之情如犯
    罪事實欄所載，有臺灣高等法院全國前案紀錄表一份及國防
    部臺南監獄於九十四年十月二十六日所發量闔第○九四○○○四四三六號函附資料在卷可參，被告於有期徒刑執行完畢
    後五年內再犯本案有期徒刑以上之罪，為累犯，應依刑法第
    四十七條之規定加重其刑。而被告係基於幫助之犯意而為連
    續詐欺構成要件以外之行為，係刑法第三十條第一項所定之
    幫助犯，依刑法第三十條第二項之規定減輕其刑。爰審酌被
    告矢口否認犯行，並飾詞狡辯，犯後態度不佳，且所為幫助
    他人連續詐欺取財之犯行，擾亂金融社會秩序，對告訴人乙○○、丙○○及證人丁○○造成損害之程度等情狀，量處如
    主文所示之刑，並諭知易科罰金之折算標準。
三、至於公訴人認被告亦有為刊登廣告而為本案實施詐欺之共同
    正犯部分，本案被告僅提供帳戶存摺、密碼、印鑑及金融卡
    供上開數名姓名年籍不詳之成年人（含自稱「賴小姐」之成
    年女子及自稱「袁專員」之成年男子）使用，已如前述，而
    由告訴人乙○○、丙○○指訴及證人丁○○證述情節以觀，
    均無法證明被告有直接或實際參與刊登廣告、於電話中施用
    詐術及提領詐得款項之構成要件行為，或被告有與上開數名
    姓名年籍不詳之成年人有連續詐欺之犯意聯絡，且分析告訴
    人乙○○、丙○○及證人丁○○遭受詐騙之過程，被告提供
    帳戶供匯入款項使用，應僅能認係對詐欺取財之犯行有所助
    力而屬詐欺取財構成要件以外幫助行為，尚難遽以認定被告
    與前述姓名年籍不詳之成年人有犯罪之犯意聯絡並參與或分
    擔向被害人詐欺之犯行，併此敘明。
據上論斷，應依刑事訴訟法第二百九十九條第一項前段，刑法第
三百三十九條第一項、第三十條第一項前段、第二項、第五十六
條、第四十七條、第四十一條第一項前段，罰金罰鍰提高標準條
例第一條前段、第二條，判決如主文。
本案經檢察官黃文明到庭執行職務
中　　華　　民　　國　　94　　年　　11　　月　　15　　日
                        臺灣臺北地方法院刑事第八庭
                            審判長法  官  陳德民
                                  法  官  孫曉青
                                  法  官  唐于智
上正本證明與原本無異。
如不服本判決，應於判決送達後十日內，向本院提出上訴狀。
                                  書記官  李玟郁
中　　華　　民　　國　　94　　年　　11　　月　　16　　日
附錄本案論罪法條
刑法第三百三十九條第一項
意圖為自己或第三人不法之所有，以詐術使人將本人或第三人之
物交付者，處五年以下有期徒刑、拘役或科或併科一千元以下罰
金。
